【裁判字號】    89,上易,565
【裁判日期】    890719
【裁判案由】    詐欺
【裁判全文】
臺灣高等法院高雄分院刑事判決                    八十九年度上易字第五六五號
    上  訴  人
    即  被  告  乙○○
右上訴人因詐欺案件，不服臺灣高雄地方法院八十九年度易字第一○號、中華民國八
十九年二月二十三日第一審判決（起訴案號：臺灣高雄地方法院檢察署八十八年度偵
字第一五七目五號，及移送本院併案審理：同署八十九年偵字第七二六三號），提起
上訴，本院判決如左：
    主  文
原判決撤銷。
乙○○連續意圖為自己不法之所有，以詐術使人將本人之物交付，處有期徒刑拾月，
緩刑參年。
    事  實
一、乙○○明知其已無資力，為清償賭債，竟意圖為自己不法之所有，基於概括犯意
    於民國八十八年一月間起，在高雄市○○路一八○巷一弄七號三樓丙○○住處，
    陸續向丙○○詐稱因經營服飾店，需借用支票周轉，屆期會將錢存入帳戶云云，
    施詐術使丙○○陷於錯誤而交付如附表所示高新銀行右昌分行支票三張，面額總
    計新台幣（下同）九十萬元。乙○○繼而於八十八年五月間，持附表所示三張丙○○所簽發之支票，到高雄市○○○路、友人甲○○住處詐稱：欲在新興區新堀
    江附近開服飾店，需要資金週轉，希望甲○○幫忙，若服飾店賺錢即分紅云云，
    甲○○不疑而借予一百萬元，乙○○並於八十八年五月十八日簽發面額各五十萬
    元、到期日分別為八十八年六月十八日、八十八年七月十七日之本票各一張交付
    甲○○，詎乙○○非但未開服飾店，屆期又未將錢存入丙○○之帳戶內，致使支
    票皆遭退票，甲○○因遍尋不著乙○○，乃找上發票人丙○○要求給付票款，甲○○、丙○○始知受騙。嗣丙○○為免退票而損及信用，乃與持票人甲○○達成
    和解，除已償還三十八萬七千元外，餘五十一萬三千元則分期償還中。（於本院
    審理中乙○○再於八十九年七月十二日，與丙○○、甲○○達成分期清償之和解
    ）。
二、案經丙○○訴由臺灣高雄地方法院檢察署檢察官偵查起訴、及移送本院併案審理
    。
    理  由
一、訊據上訴人即被告乙○○固坦承向告訴人丙○○借得右揭三張支票使用，惟辯稱
    ：確實有做韓國進口女裝批發，告訴人丙○○是做飾品，與其生意往來二、三年
    ，因八十八年二月間被人倒了很多債所以週轉不靈，大約八十八年一月間向告訴
    人丙○○借票，是陸陸續續借的，並無詐欺之犯意云云。
二、惟查：
１、右開事實業經丙○○於偵查、一審及本院審理中指訴被告借票去週轉，屆期卻一
    走了之，持票人屆期提示，伊不得已分別清償面額十四萬元之票款，其餘票款與
    持票人甲○○約定分期給付等情甚詳，被告於偵查中供認：「有向丙○○借三張
    支票，是要還賭債，借票時向丙○○說是做生意的，因借票時自己的票已拒絕往
    來」等語（偵查卷第三三頁），有如附表所示編號三之支票影本一紙在卷足憑，
    經核告訴人丙○○指訴與被告自白情節相符，堪信告訴人丙○○指訴為真實。
２、又查被告乙○○於八十八年五月間，持附表所示三張丙○○所簽發之支票，向甲○○詐稱：欲在新興區新堀江附近開服飾店，需要資金週轉，希望甲○○幫忙，
    若服飾店賺錢即分紅云云，甲○○不疑而借予一百萬元，乙○○並於八十八年五
    月十八日簽發面額各五十萬元、到期日分別為八十八年六月十八日、八十八年七
    月十七日之本票各一張交付甲○○，詎乙○○非但未開服飾店，屆期又未將錢存
    入丙○○之帳戶內，屆期支票皆遭退票等情，業經甲○○於本院到庭指訴甚詳，
    又有被告簽發之上開本票二張在卷足憑，被告對於告訴人甲○○之指訴情節，直
    承在卷，堪信告訴人甲○○之指訴為真實。
３、被告向丙○○借附表三張支票時，明知已拒絕往來，經濟狀況迥困，且借票之目
    的根本不是要經營服飾店週轉之用，而是清償賭價，無清償能力等情，業經被告
    偵查、一審均供承在卷（偵卷第三三頁、一審卷第十二頁），屆期果然未清償票
    款，避不見面，足見被告於向丙○○借票時、向甲○○借款一百萬元時，並無清
    償之資力，竟向告訴人謊稱為做生意調度資金用，使告訴人丙○○信以為真而同
    意借票、使甲○○陷於錯誤而借予一百萬元，足證其係基於不法所有之意圖甚明
    ，被告所辯無詐欺故意，顯係事後卸責之詞，不足採信。從而被告乙○○詐欺犯
    行洵堪認定。
三、核被告乙○○所為，係犯刑法第三百三十九條第一項之詐欺取財罪。被告先後向
    告訴人丙○○、甲○○詐取財物，所為數行為，時間緊接，所犯罪名相同，顯係
    出於概括之犯意為之，為連續犯，爰依刑法第五十六條之規定以一罪論，並加重
    其刑。被告詐騙告訴人甲○○部分，雖未經檢察官提起公訴，惟與已起訴部分有
    連續犯裁判上一罪關係，本院自得一併審究，併予敘明。
四、原審對被告乙○○論罪科刑，固非無見，惟被告詐騙告訴人甲○○部分，與詐欺
    丙○○、已起訴部分有連續犯裁判上一罪關係，原審未及審理，容有未洽，被告
    上訴意旨否認詐欺犯行，雖無理由，但原判決既有可議，自應由本院將原判決撤
    銷改判。爰審酌被告乙○○竟為清償賭債詐騙甲○○等人財物，情節非輕，但念
    其素無前科，素行尚稱良好，且於本院審理中已與告訴人甲○○、丙○○均達成
    和解允諾分期清償等一切情狀，仍量處原審所處有期徒刑十月，又被告乙○○未
    曾受有期徒刑以上刑之宣告，有本院被告全國前案紀錄表在卷可考，其於審理中
    已與告訴人等達成和解，有和解書在卷可考，犯後態度良好，經此偵審程序教訓
    ，應知警惕諒無再犯之虞，本院認所宣告之刑，以暫不執行為適當，併諭知緩刑
    三年，以勵自新。
據上論結，應依刑事訴訟法第三百六十九條第一項前段、第三百六十四條、第二百九
十九條第一項前段、刑法第三百三十九條第一項、第五十六條、第七十四條第一款、
罰金罰鍰提高標準條例第一條前段判決如主文。
本案經檢察官郭振昌到庭執行職務。
中    華    民    國     八十九     年       七       月      十九      日
                              臺灣高等法院高雄分院刑事第二庭
                                  審判長法官  曾永宗
                                        法官  邱永貴
                                        法官  曾玉英
右正本證明與原本無異。
不得上訴。
                                      書記官  林靜霙
中    華    民    國     八十九     年       七       月      二十      日
附表：
┌──┬────┬───────┬──────────┬────────┐
│編號│發 票 日│面額（新台幣）│票                號│ 處  理  情  形 │
├──┼────┼───────┼──────────┼────────┤
│一  │880430  │四十萬元      │ＫＳ0000000  │                │
├──┼────┼───────┼──────────┼────────┤
│二  │880510  │十四萬元      │ＫＳ0000000  │丙○○兌現      │
├──┼────┼───────┼──────────┼────────┤
│三  │880610  │三十六萬元    │ＫＳ0000000  │和解、分期付款  │
└──┴────────────────────────────────┘
附錄本判決論罪之法條：
刑法第三百三十九條第一項
  意圖為自己或他人不法之所有，以詐術使人將本人或第三人之物交付者，處五年以
  下有期徒刑、拘役或科或併科一千元以下罰金。
                                                                        Ｋ


司法院資訊處製作；財團法人民間司法改革基金會備份。
